【裁判字號】    90,交上訴,104
【裁判日期】    900828
【裁判案由】    公共危險
【裁判全文】
臺灣高等法院刑事判決                            九十年度交上訴字第一四號
    上  訴  人  臺灣桃園地方法院檢察署檢察官
    被      告  丁○○
右上訴人因公共危險案件，不服臺灣桃園地方法院九十年度交訴字第十號，中華民國
九十年四月二十七日第一審判決（起訴案號：臺灣桃園地方法院檢察署八十九年度偵
字第一七七八九號）提起上訴，本院判決如左：
    主  文
上訴駁回。
    理  由
一、公訴意旨略以：被告丁○○於民國（下同）八十九年八月二十二日上午八時許，
    駕駛車牌Ｎ５—０７１號營業小客車，自桃園縣桃園市○○路轉入同市○○路一
    一三巷內，途經該巷四十八號前，其所駕駛之上開汽車左後視鏡不慎擦撞對向由
    告訴人戊○○所騎乘之車牌ＩＵＶ—３５９號重型機車左側把手、車身及後視鏡
    ，致告訴人遭此撞擊後人車倒地，受有右掌挫傷、第二掌骨骨折之傷害（傷害部
    分因被害人撤回告訴，另經檢察官為不起訴處分），詎被告於肇事後竟未下車察
    看即迅速駕車逃逸，嗣因路人記下車號，始循線查獲上情，因認被告涉犯刑法第
    一百八十五條之四之肇事逃逸罪嫌。
二、按犯罪事實應依證據認定之，無證據不得推定其犯罪事實，刑事訴訟法第一百五
    十四條定有明文，認定犯罪事實所憑之證據，雖不以直接證據為限，間接證據亦
    包括在內，然而無論直接或間接證據，其為訴訟上之證明，須於通常一般之人不
    致有所懷疑，而得確信其為真實之程度者，始得據為有罪之認定，倘其證明尚未
    達此一程度，而有合理之懷疑存在時，事實審法院復已就其心證上理由予以闡述
    ，敘明其如何無從為有罪之確信，因而為無罪之判決，尚不得任意指為違法（最
    高法院七十六年台上第四九八六號判例參照）。
三、訊據被告丁○○堅決否認有何肇事逃逸之犯行，辯稱其於貨運行上班，案發當日
    上午八時前，其即駕駛另一車牌Ｊ六—七九六號營業小客車前往桃園縣觀音鄉載
    貨，不可能於前揭時地駕車撞傷告訴人，當天駕車肇事者係其妻舅丙○○，非其
    本人，僅因該肇事車輛為其所有，且以其名義加入合作社，而依合作章程規定，
    不得將汽車交由三等親外之人駕駛，違反者將被取銷入社資格，故肇事後由其出
    面與告訴人和解，並於警訊及偵查中坦承犯行等語。本件公訴人認被告涉犯肇事
    逃逸罪嫌，無非以被告於警訊及偵查中之供述、告訴人之指訴、道路交通事故調
    查報告表、現場及車損照片與告訴人受傷之診斷證明書等為其論據。惟：
    (一)被告所有之車牌Ｎ五—○七一號營業小客車於前揭時地與告訴人所騎乘之機車
      擦撞，致告訴人右掌挫傷、第二掌骨骨折後逕行離去等情，固據告訴人指訴綦
      詳，並有桃園縣警察局道路交通事故調查表、現場及車損照片、被害人受有上
      開傷害之診斷證明書可按（見偵卷第八頁、第十八至二二頁），然告訴人並未
      親睹駕車肇事之司機究係何人，而道路交通事故調查表、現場及車損照片、告
      訴人診斷證明書等則僅足證明本案車禍發生之現場、車損、告訴人受傷之狀況
      ，是告訴人之指訴、上開調查表、照片、診斷書均尚難資以認定被告即為肇事
      逃逸之人。
    (二)被告固迭於警訊及偵查中坦承八十九年八月二十二日上午八時許，駕駛上開汽
      車行經桃園縣桃園市○○路一一三巷內轉彎路段時，雖感覺汽車撞及他物，然
      並未發覺被害人及機車受撞倒地，故駕車駛離等語（見偵查卷第三頁背面、第
      十四頁背面、第十五頁正面、第二十七頁），然其自原審即改稱案發當日車禍
      發生前，其即駕駛另輛貨車至他處載貨，駕用上開小客車肇事者係丙○○，非
      其本人等語，查：
      (1)被告任職於萬銓交通及富銓通運有限公司（下稱萬銓公司、富銓公司），擔任
        任司機，依萬銓公司排定之班次，被告應於案發當日上午八時至桃園縣觀音
        鄉銓盟企業股份有限公司（下稱銓盟公司）載貨前往桃園縣蘆竹鄉甲○○○○，業經證人即萬銓公司調度室負責人乙○○於原審證述無訛，並有在職證
        明書、萬銓公司之運費簽認單、排班明細表等影本各一紙為證（見原審卷第
        一四、一五、一九、二○頁、本院卷第六五頁），雖被告當日至銓盟公司載
        貨之確切時間因相關資料已逾期銷毀而無從查證，業據證人即銓盟公司職員
        曾美茹於本院證述明確，惟其同時並稱被告當日至銓盟公司載貨，因被告當
        日所載之貨物已擱置於銓盟公司很久，不易尋得，經其親自找尋該批貨物並
        製作出廠放行單由被告簽收，計前後費時約三十分等語（見本院卷第七四頁
        ），並提出該公司出廠放行單一紙為證（見本院卷第八○頁）；而證人乙○○於本院另證稱依一般職業駕駛之開車速度，在非顛峰時段，車況正常之情
        形下，自被告住處所在之桃園縣八德市○○路至同縣觀音鄉銓盟公司約需三
        、四十分鐘之車程；從銓盟公司至桃園縣蘆竹鄉甲○○○○亦需三、四十分
        鐘等語（見本院卷第五九、六○頁），則依上開證言，在非顛峰時段之正常
        車況下，被告駕車自其上開住處先至銓盟公司載貨，再至甲○○○○，至少
        約需一小時三十分至一小時五十分，苟有塞車或其他突發狀況，所需時間更
        長；又案發當日被告載貨抵達甲○○○○時為上午九時三十六分許，亦據證
        人即該廠稽核洪憲忠證述屬實，並有甲○○○○看守警衛製作之進廠登記簿
        一紙可佐（見原審卷第二三頁、本院卷第五八、五九頁），據此回溯推算被
        告駕駛貨車自其住處出發之時間至遲約為當日上午八時許，甚或更早，是被
        告辯稱案發當時其已駕駛另輛貨車前往觀音鄉載貨，不可能仍駕駛其所有之
        小客車在本案車禍現場肇事等語，即非全然無據。
      (2)證人丙○○亦於原審證稱案發當日上午確係其駕駛上開營業小客車，約於上
        班時間，自桃園縣八德市○○路左轉桃德路一一三巷直行約二十公尺，其汽
        車左後視鏡與被害人機車之手把擦撞，時因不知被害人受傷倒地，故未停車
        查看，事故後因顧及該車係登記於被告名下，已靠行於合作社，依規定不得
        由其駕駛，故由被告出面處理等語（見原審卷第一二頁），繼於本院仍稱上
        開汽車自購入之日起即由其使用至今等語（見本院卷第二四頁），並提出計
        程車受雇副駕駛登記書一紙為證（見本院卷第六七頁），雖證人丙○○與被
        告誼屬姻親，然丙○○上開有利於被告之證言，同時亦入己於罪，本案苟非
        確係其駕車肇事，衡情其當無僅為迴護被告而無端自陷刑事肇事逃逸罪責之
        可能，且丙○○所述肇事經過與被害人指訴情節大致相符，是其上開證言，
        應堪憑信。至被告與證人丙○○於本院隔離訊問時就上開汽車既為丙○○所
        駕駛何以其肇事地點適於被告住處附近一節，彼等所供因八十九年間丙○○
        與被告同住，丙○○係於晚間駕駛計程車營生，白天則回被告住處休息，案
        發當時丙○○正駕車返回被告住處途中不慎肇事等情大致相符，縱彼等就丙○○於同住期間所使用之房間及期間長短等細節陳述略有差異，惟此或因時
        隔日久，記憶有誤所致，尚屬情理之常，殊難執此逕認證人丙○○上開證言
        均不可採。
      (3)被告所辯因其所有之小客車靠行之桃園縣日昇計程車運輸合作社規定不得將
        上開汽車交由三親等以外之人駕駛，否則將遭吊銷營業登記證，其因而於本
        案警訊、偵查中自承駕車肇事，未言明駕車之人實係妻舅丙○○等語，固與
        被告和丙○○間僅為二親等姻親之事實不符，惟被告所有之上開汽車靠行於
        桃園縣日昇計程車運輸合作社一節，有該車之汽車新領牌照登記書一紙足憑
        （見本院卷第四八頁），而該合作社亦確於九十年一月十六日修正之章程第
        十條規定本社社員除報請本省公路監理機關核准後，得將車輛交予具有第六
        條規定資格之配偶或直系親屬輪替駕駛營業外，不得僱用他人或將車輛交予
        他人駕駛營業，本社社員違反上開規定者為出社，亦有該合作社章程在卷可
        稽（見本院卷第四○至四七頁），是被告所辯因恐將車供予丙○○駕駛，違
        反靠行之合作社章程之規定致遭除名，始自白駕車肇事等語，並無何違情之
        處，尚非子虛。
    綜上，告訴人之指訴、道路交通事故調查報告表、現場及車損照片、診斷證明書
    等既均無從使人確信本案案發當日駕車肇事者為被告，而被告雖於警訊、偵查中
    自白駕車肇事，惟自原審起即否認，且其自白核與其當日駕駛另輛貨車於上午九
    時三十六分載貨抵達甲○○○○之事實，互有齟齬，而不足採，此外，本院復查
    無其他任何確切事證堪認被告有何肇事逃逸之犯行，其犯罪即屬不能證明，原審
    據而為被告無罪之諭知，並無不合。公訴人上訴指摘原判決不當，為無理由，應
    予駁回。
據上論斷，應依刑事訴訟法第三百六十八條，判決如主文。
本案經檢察官張秋雲到庭執行職務。
中      華      民      國    九十      年      八      月    二十八    日
                              臺灣高等法院交通法庭
                                  審判長法  官  許  增  男
                                        法  官  黃  鴻  昌
                                        法  官  蔡  彩  貞
右正本證明與原本無異。
如不服本判決應於收受送達後十日內向本院提出上訴書狀，其未敘述上訴之理由者並
得於提起上訴後十日內向本院補提理由書（均須按他造當事人之人數附繕本）。
                                        書記官  張  淑  芬
中      華      民      國    九十    年     八     月      三十      日


司法院資訊處製作；財團法人民間司法改革基金會備份。
